臺灣高等法院臺南分院刑事裁定
110年度毒抗字第294號
抗  告  人  臺灣臺南地方檢察署檢察官
抗  告  人  
即  被  告  甲○○



上列抗告人因被告違反毒品危害防制條例案件，不服臺灣臺南地
方法院中華民國110年3月26日110年度毒聲字第311號裁定（聲請
案號：110年度聲戒字第53號、110年度毒偵緝字第22、23號、10
9年度毒偵字第1955號），提起抗告，本院裁定如下：
    主  文
原裁定撤銷。
檢察官之聲請駁回。
    理  由
一、原裁定意旨略以：被告甲○○因施用第二級毒品案件，前經原
    審法院以109年度毒聲字第207號裁定送觀察、勒戒。被告經
    觀察、勒戒後，有繼續施用毒品之傾向，有法務部○○○○○○○○
    民國110年3月23日高戒所衛字第11010001770號函暨所附有
    無繼續施用毒品傾向評估標準紀錄表及有繼續施用毒品傾向
    證明書各1份在卷，爰依毒品危害防制條例第20條第2項之規
    定，裁定令入戒治處所施以強制戒治，其期間為6個月以上
    ，至無繼續強制戒治之必要為止，但最長不得逾1年等語。
二、檢察官抗告意旨略以：因毒品危害防制條例修正及最高法院
    刑事大法庭109年11月18日109年度台上大字第3826號裁定變
    更適用觀察、勒戒處遇之對象、標準及頻率。為此法務部與
    衛生福利部及專家學者業已研議修正「有無繼續施用毒品傾
    向評估標準」，就評分項目、前科紀錄有所調整，並於110
    年3月26日生效。本件被告依修正前之「有無繼續施用毒品
    傾向評估標準」評估後認有繼續施用毒品傾向，惟其於適用
    修正後之「有無繼續施用毒品傾向評估標準」重行評估後，
    認無繼續施用毒品傾向。此有法務部○○○○○○○○110年3月30日
    高戒所衛字第11010001890號函可憑。原裁定據以裁定之修
    正前「有無繼續施用毒品傾向評估標準」所評估，認被告有
    繼續施用毒品傾向之評估結果，因前科紀錄分數過高，與有
    無繼續施用毒品傾向之關聯性不明，不宜遽採為裁定依據。
    是原審據以裁定被告令入戒治處所施以強制戒治，容有錯誤
    。爰依刑事訴訟法第403條第1項規定提起抗告，請將原裁定
    撤銷，更為適當合法之裁定等語。　　
三、被告甲○○抗告意旨略以：被告於110年2月15日執行觀察勒戒
    ，戒治機關為免除監獄人滿為患，造成國家資源負擔，放寛
    戒治標準，被告入所前，20年未曾犯罪，觀察勒戒期間懊悔
    不已，毒品造成身體負擔，諸多同學亦造成心理衝擊，戒治
    標準尚有疑慮存在，請予裁撤等語。
四、按觀察、勒戒後，檢察官或少年法院（地方法院少年法庭）
    依據勒戒處所之陳報，認受觀察、勒戒人無繼續施用毒品傾
    向者，應即釋放，並為不起訴之處分或不付審理之裁定；認
    受觀察、勒戒人有繼續施用毒品傾向者，檢察官應聲請法院
    裁定或由少年法院（地方法院少年法庭）裁定令入戒治處所
    強制戒治，其期間為6個月以上，至無繼續強制戒治之必要
    為止，但最長不得逾1年，毒品危害防制條例第20條第2項定
    有明文。次按勒戒處所應注意觀察受觀察、勒戒人在所情形
    ，經醫師研判其有或無繼續施用毒品傾向後，至遲應於觀察
    、勒戒期滿之15日前，陳報該管檢察官或少年法院（庭），
    觀察勒戒處分執行條例第8條第1項亦有明定。依據上開規定
    ，受觀察、勒戒人有無繼續施用毒品之傾向，係由醫師研判
    。而關於有無繼續施用毒品傾向之評估標準，法務部已於11
    0年3月26日以法矯字第11006001760號函修正頒布「有無繼
    續施用毒品傾向評估標準紀錄表」、「有無繼續施用毒品傾
    向評估標準評分說明手冊」，上述評分說明手冊載明判定之
    原則：「受觀察勒戒人入所後，經過2週時間的觀察、勒戒
    ，由處所及醫療人員依據其各項紀錄、資料及觀察勒戒期間
    之行為表現，加以評分。在勒戒人入所4-6週後，可再做一
    次評估以做必要之評分修正。」、「每一大項皆有靜態因子
    與動態因子。先以靜態因子分數評分，靜態因子分數總分在
    60分（含）以上為『有繼續施用毒品傾向』；60分以下，與動
    態因子分數相加，如果總分在60分（含）以上，為『有繼續
    施用毒品傾向』」，又評估標準紀錄表及說明手冊中「前科
    紀錄與行為表現」之第1題及第3題之計分方式修正如下(餘
    無修正)：㈠第1項「毒品犯罪相關司法紀錄」：計分方式修
    正為每筆(次)5分，總分上限為10分；㈡第3項「其他犯罪相
    關紀錄」：計分方式修正為每筆(次)2分，總分上限為10分
    。是被告有無「繼續施用毒品傾向」，係依具體個案之臨床
    實務及相關事證等情綜合判定，有其相當之專業依據及標準
    ，且涉及專門醫學，又衡酌強制戒治之目的，係為協助施用
    毒品者戒斷毒品之心癮及身癮所為之一種保安處分類型，而
    該評估標準係將與判斷有無繼續施用傾向之相關因素加以列
    舉及量化，適用於每一位受觀察、勒戒處分之人，具一致性
    、普遍性、客觀性，以利執法者判定受勒戒人有無繼續施用
    毒品傾向。　　
五、經查：
　㈠毒品危害防制條例第20條之規定業經總統以109年1月15日華
    總一義字第10900004091號令修正公布，自同年7月15日起生
    效施行，惟本條第2項並未經修正，並無比較新舊法之問題
    ，先予說明。　
　㈡抗告人即被告因施用第二級毒品案件，經原審法院裁定觀察
    、勒戒，於110年2月15日入法務部○○○○○○○○附設勒戒處所執
    行觀察、勒戒，固認為被告依修正前「有無繼續施用毒品傾
    向評估標準紀錄表」評定前科紀錄與行為表現58分、臨床評
    估10分、社會穩定度5分，小計靜態因子65分、動態因子8分
    ，總分73分，綜合判斷認定被告有繼續施用毒品傾向，有法
    務部○○○○○○○○110年3月23日高戒所衛字第11010001770號函
    附「有無繼續施用毒品傾向證明書」及「有無繼續施用毒品
    傾向評估標準紀錄表」在卷可稽（見毒偵緝22號卷）。惟依
    法務部於110年3月26日修正評估標準調整後，其⒈前科紀錄
    與行為表現部分合計為30分：⑴毒品犯罪相關司法紀錄「有
    ，3筆」，每筆5分，計15分，總分上限為10分，故計為10分
    ；⑵首次毒品犯罪年齡為「21-30歲」計5分；⑶其他犯罪相關
    紀錄「有，9筆」，每筆2分，計18分，總分上限為10分，故
    計為10分；⑷入所時尿液毒品檢驗為「一種毒品反應」計5分
    及⑸所內行為表現：持續於所內抽菸為2分；⒉臨床評估部分
    合計為10分：⑴多重毒品濫用為「無」0分(總分上限為10分)
    ；⑵合法物質濫用為「有，種類：菸」計2分(每種為2分，總
    分上限為6分)；⑶使用方式為「無注射使用」計0分；⑷使用
    年數為「1個月至1年」計5分（上限10分）；⑸精神疾病共病
    （含反社會人格）為「無」計0分；⑹臨床綜合評估（含病識
    感、動機、態度、就醫意願，評定為「輕度」計3分）（上
    限7分）；⒊社會穩定度部分合計為5分：⑴工作：為「全職工
    作-建築」計0分；⑵家庭：家人藥物濫用為「無」計0分；⑶
    入所後家人是否訪視為「無」計5分，出所後是否與家人同
    住為「是」計0分。以上⒈至⒊計分經依法務部110年3月26日
    修正評估標準調整後，合計總分為45分（靜態因子37分，動
    態因子8分），是依上開修正評估標準，被告總分並未達60
    分，而應評定為「無繼續施用毒品傾向」，業經法務部○○○○
    ○○○○檢送被告「有無繼續施用毒品傾向證明書」、「有無繼
    續施用毒品傾向評估標準紀錄表」附卷為憑（見本院卷第61
    、63頁）。
　㈢綜上，檢察官依毒品危害防制條例第20條第2項規定，向原法
    院聲請裁定令被告入戒治處所施以強制戒治，即不應准許，
    原裁定未及審酌上開評估標準修正結果，准許檢察官強制戒
    治之聲請，於法尚有未合。檢察官與被告抗告意旨均主張原
    裁定被告須強制戒治為不當，為有理由，自應由本院撤銷原
    裁定，且為保障已在執行戒治之被告權益，為免訴訟勞費時
    日，因認無發回原審法院之必要，爰逕為駁回檢察官之聲請
    ，以資適法。　　　　
六、據上論斷，應依刑事訴訟法第413條，裁定如主文。　
中　　華　　民　　國　　110 　年　　4 　　月　　27　　日
　　　　　　      刑事第六庭  審判長法　官  張瑛宗
　　　　　　　　　　　　　　　　　  法　官  林坤志
　　　　　　　　　　　　　　　　　  法　官  林逸梅
以上正本證明與原本無異。
不得再抗告。
                                    書記官  施淑華
中　　華　　民　　國　　110 　年　　4 　 月 　27　　日